【裁判字號】    98,交上訴,3
【裁判日期】    980311
【裁判案由】    公共危險等
【裁判全文】
臺灣高等法院刑事判決                 98年度交上訴字第3號
上  訴  人
即  被  告  甲○○
上列上訴人因公共危險等案件，不服臺灣宜蘭地方法院97年度交
訴字第21號，中華民國97年11月18日第一審判決（起訴案號：臺
灣宜蘭地方法院檢察署97年度偵緝字第201號、97年度偵字第306
9號），提起上訴，本院判決如下：
    主  文
上訴駁回。
    事  實
一、甲○○於民國96年5月9日中午12時40分許，駕駛車牌號碼42
    32-GT號自用小客車，沿宜蘭縣五結鄉○○路由東往西方向
    行駛，嗣行經禮運路與陽明北路無號誌之交岔路口時，本應
    注意車前狀況，隨時採取必要之安全措施，且行經無號誌之
    交岔路口時，應減速慢行，作隨時停車之準備，又該時天候
    晴、日間自然光線、柏油路面、路面乾燥、無缺陷、無障礙
    物、視距良好等情況，並無不能注意之情事，竟疏未注意，
    適同疏未注意車前狀況並減速慢行之乙○○騎乘K7W-979號
    普通重型機車沿陽明路由南往北方向行駛，甲○○自小客車
    之右前車頭因而撞擊乙○○重型機車之右後側車身，肇致乙
    ○○受有右脛骨平台粉碎性骨折之傷害。詎甲○○知悉業已
    駕車肇事，有人員傷亡之可能，竟未停車查看為必要之協助
    即行離去，嗣警循線查獲，始悉上情。
二、案經乙○○訴由宜蘭縣警察局羅東分局報請臺灣宜蘭地方法
    院檢察署檢察官偵查起訴。
    理  由
壹、程序部分：
    按被告以外之人於審判外之言詞或書面陳述雖未合於刑事訴
    訟法第159條之1至第159條之4等規定，然經當事人於審判程
    序同意作為證據，法院審酌該言詞或書面陳述作成時之情況
    ，認為適當者，亦得作為證據；當事人、代理人或辯護人於
    法院調查證據時，知有刑事訴訟法第159條第1項不得作為證
    據之情形，而未於言詞辯論終結前聲明異議者，視為有上開
    同意，同法第159條之5定有明文。本判決下引之證據，當事
    人於本院言詞辯論時，均表示同意做為證據，是依前開規定
    ，均應認具證據能力，核先敘明。
貳、實體部分：
  一、訊據上訴人即被告甲○○矢口否認於前揭時地與被害人乙
      ○○發生車禍並逃逸，辯稱：本件係被害人乙○○騎機車
      從伊所駕車輛左邊經過，而不小心擦撞到保險桿，乙○○
      是在我正後方100公尺才跌倒，所以伊離開現場云云。
  二、告訴人即證人乙○○於前開時地因車禍受有右脛骨平台粉
      碎性骨折傷害，業據證人乙○○證述屬實 (見偵269卷第7
      頁)，亦有財團法人羅許基金會羅東博愛醫院診斷證明書
      (見羅東分局偵卷第23頁)，是告訴人於前開時地受有傷害
      已堪認定。雖被告甲○○否認與告訴人發生車禍，並以前
      揭情詞置辯。而本件車禍發生之原因，雙方各執一詞，惟
      查，被告甲○○於本院具狀坦承：告訴人從左邊騎車加速
      經過，不小心輕輕擦到伊所駕車子保險桿等語（見本院卷
      第29頁、第30頁)，又證人乙○○亦證稱：該十字路口沒
      有號誌，對方沒有煞車，伊原以為被告會讓我過，才往前
      騎。伊跌倒後看到被告之車已距離3、40公尺... 被告車
      速度也蠻快的，所以才會撞到。撞擊瞬間聲音有一點大，
      旁邊的路人都有聽到等語 (見原審卷第47頁至第51頁)相
      符，復有道路交通事故現場圖、撞擊時現場路口監視錄影
      紀錄翻拍照片1幀、機車倒地之現場照片2幀、機車遭撞擊
      點照片3偵 (見羅東分局偵卷第24頁、第27頁、第29頁至
      第31頁)在卷可證，是被告甲○○既已自承2車發生擦撞，
      此與證人乙○○所陳互核一致，足證被害人乙○○指證被
      告於事實欄所載時地開車肇事撞及被害人所騎機車，致被
      害人人車倒地並受傷等詞，應屬有憑，而可採取。被告甲
      ○○所辯未與告訴人乙○○發生車禍一節顯與事實不符，
      無可採信。次查，本件車禍發生地點在宜蘭縣五結鄉○○
      路與陽明路口，被害人乙○○騎乘機車沿陽明路由南往北
      行駛，行車至路口並已越過禮運路中線後，始與被告所駕
      之前開車輛發生撞擊，此從前開道路交通事故現場圖現場
      路口監視錄影紀錄翻拍照片已可得知。又依前開照片顯示
      ，本件係由被告前開車輛右前方保險桿與告訴人所騎乘機
      車右後方產生撞擊，是本件撞擊動力，應係被告所駕車輛
      往前行駛時，衝撞告訴人所騎車機車右後側。則以機動車
      輛之動力及行駛之慣性，告訴人所騎乘車輛既已橫越被告
      所駕車輛車頭，行進方向復係向前，機車自無可能平行向
      右碰撞被告所駕車輛右前方保險桿之理，是被告所辯本件
      係由告訴人撞擊小客車一節與事實不符，委無可採。本件
      被告沿禮運路由東往西行駛行經禮運路與陽明北路無號誌
      之交岔路口時，撞擊告訴人所騎乘之機車已堪予認定。又
      前開車禍發生後，被告甲○○並未下車即離開現場，為被
      告所不否認，然本件係由被告甲○○所駕前開車輛右前方
      保險桿撞擊告訴人所騎乘機車右後方，已如前述，是撞擊
      點既係發生之車輛右前方，被告對於事故之發生實難諉為
      不知，其辯稱從後照鏡見有機車倒地認非其所為一節實與
      常情不符，自難採信，是其所辯未肇事逃逸一節，亦非可
      採。
  三、按行經無號誌之交岔路口，應減速慢行，作隨時停車之準
      備，道路交通安全規則第93條第1項第2款；又汽車行駛時
      ，駕駛人應注意車前狀況，並隨時採取必要之安全措施，
      同規則第94條第3項亦定有明文。被告甲○○為汽車之駕
      駛人，對前引交通法規，誠難諉稱不知。而依道路交通事
      故調查報告表所載，事發當時天候晴、日間自然光線、柏
      油路面、路面乾燥、無缺陷、無障礙物、視距良好，有道
      路交通事故調查報告表在卷可證 (見羅東分局偵卷第25頁
      )，並無不能注意之情事，被告甲○○駕駛自用小客車行
      經上開無號誌交岔路口之際，既疏未注意應減速慢行作隨
      時停車準備，又疏未注意其車前方適有告訴人騎乘機車行
      至交岔路口中央處之狀況，且疏未注意採取減速、剎停或
      閃避之必要安全措施，即貿然驅車前進，以致肇事，造成
      告訴人乙○○受有前開傷害，其駕駛行為顯有過失，且該
      等過失行為與告訴人之傷害間，亦顯有相當因果關係。至
      於告訴人乙○○於原審固坦認稱：行經路口時，伊有看到
      被告的自小客車，但伊認為被告會讓伊通過，所以就過去
      ，時速大約4、50公里等語，是告訴人乙○○亦有行經路
      口，疏未減速慢行之過失，惟縱告訴人就事故之發生與有
      過失，亦無解於被告本身過失犯行。又被告過失傷害責任
      已明，其請求調閱車禍路口之監視錄影紀錄即無必要，附
      此敘明。
  四、綜上所述，被告之過失傷害及肇事逃逸犯行明確無誤，犯
      行洵堪認定，應依法論科。
  五、核被告所為，係犯刑法第185條之4肇事逃逸罪、第284條
      第1項之過失傷害罪，其所犯肇事逃逸及過失傷害二罪，
      罪名不同，行為亦殊，應予分論併罰。原審以被告罪證明
      確，適用刑法第185條之4、第284條第1項規定，併審酌被
      告因一時疏失，肇致被害人傷害，不顧有無人員之傷亡，
      逕自離去，迄今仍未能賠償被害人，並慮其經濟狀況不佳
      、大學畢業之智識程度，應具有較高之法治觀念等情狀，
      就其所犯二罪分別量處有期徒刑6月及3月，並定應執行刑
      8月。核其認事用法均無違誤，量刑亦稱妥適。被告上訴
      仍執詞否認犯罪，惟其所辯各節均不可採，已如前述，其
      上訴自無理由，應予駁回。
據上論斷，應依刑事訴訟法第368條，判決如主文。
本案經檢察官李叔芬到庭執行職務。
中    華    民    國    98    年    3     月    11    日
            刑事第二十二庭審判長法  官  何菁莪
                                法  官  李麗珠
                                法  官  洪于智
以上正本證明與原本無異。
過失傷害部分不得上訴。
公共危險部分如不服本判決，應於收受送達後10日內向本院提出
上訴書狀，其未敘述上訴之理由者並得於提起上訴後10日內向本
院補提理由書（均須按他造當事人之人數附繕本）「切勿逕送上
級法院」。
                                 書記官  強梅芳
中    華    民    國    98    年    3     月    12    日


司法院資訊處製作；財團法人民間司法改革基金會備份。
